【裁判字號】    99,上易,100
【裁判日期】    990706
【裁判案由】    清償借款
【裁判全文】
臺灣高等法院民事判決                 99年度上易字第100號
上  訴  人  活力廣告事業有限公司
兼上一人
法定代理人  丙○○
上  訴  人  乙○○
            甲○○
共      同
訴訟代理人  劉宏邈律師
被上訴人    第一商業銀行股份有限公司
法定代理人  丁○○
訴訟代理人  陳柏廷律師
上列當事人間清償借款事件，上訴人對於中華民國98年12月15日
臺灣臺北地方法院98年度審訴字第5060號第一審判決提起上訴，
本院於99年6月15日言詞辯論終結，判決如下：
    主  文
上訴駁回。
第二審訴訟費用由上訴人連帶負擔。
    事實及理由
一、上訴人聲明：（一）原判決關於不利上訴人部分廢棄。（二
    ）前開廢棄部分，被上訴人在第一審之訴駁回。
    被上訴人聲明：如主文所示。
二、被上訴人起訴主張：上訴人活力廣告事業有限公司（下稱活
    力廣告公司）向伊借款4筆共計新台幣（下同）300萬元，借
    款金額、期間、利率分別如附表所示，並約定如未依約清償
    ，逾期在6個月以內者，按上開利率10％，逾期超過6個月者
    ，按上開利率20％加計違約金。上訴人丙○○、乙○○、甲
    ○○於民國（下同）94年6月3日簽立保證書，願就上訴人活
    力廣告公司所負一切債務以本金1,000萬元為限額負連帶清
    償之責。詎上訴人活力廣告公司未依約繳款，尚積欠124萬
    8,147元、利息及違約金，屢經催討，未獲置理。爰依消費
    借貸及連帶保證之法律關係，求為命上訴人連帶給付124萬
    8,147元，及如附表所示之利息及違約金（被上訴人超過上
    開範圍之請求，業經原審判決敗訴確定）。
    上訴人則以：上訴人丙○○、乙○○、甲○○簽立保證書係
    為保證上訴人活力廣告公司對被上訴人在1,000萬元範圍內
    之票貼債務，因上訴人活力廣告公司並未向被上訴人辦理票
    貼，故被上訴人不得要求連帶保證人負連帶清償責任。又上
    訴人丙○○、乙○○、甲○○事後發現擔保債務不僅只有票
    貼債務後，已於94年6月下旬向被上訴人為終止連帶保證之
    意思表示。另上訴人丙○○、乙○○、甲○○所立保證書無
    審閱條款，顯係有意省略，有失公平，依民法第247條之1規
    定，應屬無效。又上訴人活力廣告公司係於93、94年間經由
    中小企業信用保證基金（下稱信保基金）提供信用保證，向
    被上訴人貸款，被上訴人應先向信保基金求償云云，資為抗
    辯。
三、兩造不爭執之事實：
（一）上訴人活力廣告公司向被上訴人借款4筆共計300萬元，借
      款金額、期間、利率分別如附表所示，並約定如未依約清
      償，逾期在6個月以內者，按上開利率10％，逾期超過6個
      月者，按上開利率20％加計違約金。上訴人丙○○、乙○
      ○、甲○○並於94年6月3日簽立保證書，載明願就上訴人
      活力廣告公司對被上訴人所負一切債務以本金1,000萬元
      為限額負連帶清償之責。
（二）證據：保證書、借據、借款展期約定書、增補條款約定書
      、借據條款變更約定書、放款戶授信明細查詢單（見原審
      審訴字卷16-41頁）。
四、被上訴人請求上訴人連帶清償如附表所示上訴人活力廣告公
    司之4筆借款債務有無理由，論述如下：
（一）經查被上訴人主張上訴人活力廣告公司向伊借貸如附表所
      示4筆借款，上訴人丙○○、乙○○、甲○○於94年6月3
      日簽立保證書，表明願就上訴人活力廣告公司所負一切債
      務以本金1,000萬元為限額負連帶清償責任之事實，業據
      其提出保證書、借據、借款展期約定書、增補條款約定書
      、借據條款變更約定書及放款戶授信明細查詢單等為證（
      見原審審訴字卷16-41頁）。雖上訴人丙○○、乙○○、
      甲○○抗辯伊等所立保證書係就上訴人活力廣告公司對被
      上訴人之票貼債務為保證，且伊等已於94年6月下旬向被
      上訴人為終止連帶保證之意思表示云云。惟查依上訴人丙
      ○○、乙○○、甲○○所立之保證書記載，連帶保證人係
      向被上訴人保證活力廣告公司對被上訴人所負之一切債務
      以本金1,000萬元為限額願連帶負全部償付之責任，並由
      每一保證人負單獨清償全部之責（見原審審訴字卷16-18
      頁）；並經被上訴人銀行本件貸款之承辦人包志勇到場證
      稱：伊當時承辦上訴人活力廣告公司申請貸款300萬元，
      總行批註條件要求上訴人丙○○、乙○○、甲○○為保證
      ，所以通知上訴人丙○○、乙○○、甲○○前來，並告知
      係對上訴人活力廣告公司所有債務為概括保證後，才由上
      訴人丙○○、乙○○、甲○○簽立保證書，本件保證書並
      非只擔保活力廣告公司票貼債務等語（見原審審訴字卷68
      -69頁），經核與上訴人丙○○、乙○○、甲○○所簽立
      保證書所載保證債務範圍相符，堪信為真實。上訴人丙○
      ○、乙○○、甲○○所為抗辯與保證書內容不符，為不足
      採。被上訴人主張上訴人丙○○、乙○○、甲○○係就上
      訴人活力廣告公司在1,000萬元範圍內之債務為概括保證
      ，應屬有據。
（二）另雖上訴人丙○○、乙○○、甲○○抗辯伊等業於94年6
      月下旬向被上訴人銀行承辦人員包志勇為終止保證之意思
      表示云云，惟為證人包志勇所否認（見原審審訴字卷68-
      69頁），上訴人丙○○、乙○○、甲○○復未能舉證證明
      ，所辯為不足採。又雖上訴人乙○○、甲○○另分別於98
      年9月11日以郵局存證信函向被上訴人為終止連帶保證之
      意思表示，經被上訴人函復自98年9月15日收受上開信函
      之日起生終止連帶保證效力等情，有被上訴人98年9月22
      日（98）台北二區放字第151、152號函及郵局存證信函可
      憑（見原審審訴字卷59-64頁）。惟按依民法第754條規定
      ，就連續發生之債務為保證而未定有期間者，保證人得隨
      時通知債權人終止保證契約；前項情形，保證人對於通知
      到達債權人後所發生主債務人之債務，不負保證責任。準
      此，保證人中途退保者，原則上只能自通知退保到達債權
      人之日起發生效力，其在退保前對於被保證人之行為，仍
      難免保證責任（最高法院18年上字第1520號判例參照）。
      從而上訴人乙○○、甲○○仍須就在終止保證責任前，上
      訴人活力廣告公司積欠被上訴人之本件債務負連帶清償責
      任。上訴人丙○○、乙○○、甲○○抗辯無須負連帶保證
      責任云云，為不足採。
（三）又按定型化契約應受衡平原則限制，係指締約之一方之契
      約條款已預先擬定，他方僅能依該條款訂立契約，否則，
      即受不締約之不利益，始應適用衡平原則之法理，以排除
      不公平之「單方利益條款」，避免居於經濟弱勢之一方無
      締約之可能，而忍受不締約之不利益（最高法院96年度台
      上第1246號判決意旨參照）。經查保證人係擔保他人間之
      債務清償責任，並非經濟之弱者，且未自保證契約獲取任
      何利益，如認保證契約有違民法保護保證人之任意規定，
      自可不訂定保證契約，並不因其未為保證人而生不利益，
      或經濟生活受制於銀行不得不為保證之情形。上訴人丙○
      ○、乙○○、甲○○抗辯伊等所立保證書，有失公平，依
      民法第247條之1規定，應屬無效云云，為不足採。另查信
      保基金係為協助中小企業融資而設立之專責機構，旨在配
      合政府政策，針對擔保品不足之中小企業提供信用保證，
      使其順利自金融機構取得所需之資金。中小企業向銀行申
      請貸款，如銀行原則同意核貸，但企業無法提供抵押品或
      擔保品不足時，衹要符合信用保證之基本資格，即可請銀
      行利用信用保證基金之保證解決擔保問題（見本院卷74頁
      ），亦為上訴人所是認（見本院卷68頁）。依上所述，信
      保基金在於提供信用保證，上訴人抗辯被上訴人對上訴人
      活力廣告公司所負本件借款債務，應先向信保基金求償云
      云，與信保基金功能在於提供信用保證協助中小企業向金
      融機構辦理融資之性質不符，且經查兩造間所立之借據、
      約定書、保證書並無被上訴人應先向信保基金求償之約定
      ，被上訴人所辯為不足採；上訴人聲請調閱本件信保基金
      之保證書，經核無調查之必要，併予敘明。
五、綜上所述，被上訴人依消費借貸及連帶保證之法律關係請求
    上訴人連帶給付如附表所示之本金、利息及違約金，為有理
    由，應予准許。原審就被上訴人上開請求應准許部分為上訴
    人敗訴之判決，並無不合；上訴意旨指摘原判決此部分不當
    ，求予廢棄改判，為無理由。
六、兩造其餘之攻擊或防禦方法及未經援用之證據，經本院斟酌
    後，認為均不足以影響本判決之結果，無逐一詳予論駁之必
    要。併此敘明。
七、據上論結，本件上訴為無理由，依民事訴訟法第449條第1項
    、第85條第2項，判決如主文。
中    華    民    國    99    年    7     月    6     日
                      民事第八庭
                        審判長法  官  劉勝吉
                              法  官  蘇芹英
                              法  官  鄭威莉
正本係照原本作成。
不得上訴。
中    華    民    國    99    年    7     月    8     日
                              書記官  李垂福

司法院資訊處製作；財團法人民間司法改革基金會備份。
